臺中高等行政法院判決                                九十一年度訴字第一○號
                              .
  原      告  甲○○
  訴訟代理人  丁○○
              陳英得會計師
  被      告  台中縣稅捐稽徵處
  代  表  人  乙○○（處長）
  訴訟代理人  丙○○
右當事人間因營業稅事件，原告不服財政部中華民國九十年十一月八日台財訴字第０
九０００三五七七五號訴願決定，提起行政訴訟。本院判決如左︰
    主  文
原告之訴駁回。
訴訟費用由原告負擔。
    事  實
一、事實概要：
    原告未依規定辦理營業登記，於民國（下同）八十五年七月至八十六年十一月間
    經營廢紙買賣業，營業額共計新台幣（下同）四百四十四萬零二百三十八元（含
    稅），違反行為時營業稅法第二十八條規定，核有逃漏營業稅計二十一萬一千四
    百四十元，案經被告查獲，審理違章成立，乃依營業稅法第五十一條第一款規定
    ，除追繳稅款外，並按漏稅額裁處三倍罰鍰計六十三萬四千三百元。原告不服，
    申請復查未獲變更，提起訴願亦遭決定駁回，遂提起行政訴訟。
二、兩造聲明：
    (一)原告聲明求為判決：訴願決定及原處分均撤銷。
    (二)被告聲明求為判決：駁回原告之訴。
三、兩造陳述：
    (一)原告主張：
      1.財政部八十四年八月二十一日台財稅第八四一六四三八三六號函釋指出：台
        灣省廢棄物運銷合作社之個人會員將收集之廢棄物交該社辦理共同運銷，准
        予免辦營利事業登記並免徵營業稅，惟應依法課徵綜合所得稅。另財政部八
        十七年七月十四日台財稅第八七一九五三０九０號函檢附立法院陳朝容、施
        台生、郭金生等立法委員聯合舉辦「廢棄物回收逃漏稅處罰案」業者與相關
        部會協調會會議記錄結論前言指出：關於廢棄物回收業者涉嫌買賣發票藉以
        逃漏稅案，由於廢棄物之回收，多係透過個人到處收集後，再逐層集中交付
        再生工廠，其產業性質與一般買賣殊有不同，而台灣省廢棄物運銷合作社更
        有促進廢棄物買賣進入加值型營業稅體系之功能：：：。依上揭函釋意旨，
        已指明凡從事廢棄物回收之個人，依法加入廢棄物運銷合作社為社員後，其
        個人收集之廢棄物共同銷售與再生工廠，即可免辦營業登記，免徵營業稅。
        財政部之所以如此認定，乃係肯認廢棄物回收與一般貨物買賣不同，不能以
        一般貨物買賣之課稅方式處理。
      2.原告依法加入台中縣廢棄物運銷合作社為社員，依前揭函釋，即有免辦營業
        登記及免納營業稅之適用。原告平時均將四處收集之廢紙交合作社共同運銷
        ，惟因其中部分紙質特殊，含油墨、印染原料過重，再生紙廠對此類紙張收
        購意願薄弱，原告無奈，只好降價出售予專門處理此類廢紙之大家發有限公
        司，因原告屬前揭函釋免辦營業登記之廢棄物運銷合作社社員，該公司乃依
        原告交貨量，依法填報「個人一時貿易所得資料」，原告再依規定繳納綜合
        所得稅。上開課稅處理過程與廢棄物運銷合作社依社員交貨量開立統一發票
        繳納營業稅之共同運銷課稅處理過程完全相同，兩者均會列入原告全年所得
        課徵綜合所得稅，故對政府而言，並未因交貨對象不同而有短少。惟被告執
        意認定原告迫於現實，降價銷售予大家發公司之行為應辦理營業登記，並處
        鉅額罰款，難令原告信服。
      3.依營業稅法第二十八條、所得稅法第十一條之規定可知，所謂營業，應以具
        備牌號，有固定營業場所，營業行為具有經常性，而獲利之過程主要在資金
        之運用，始足當之。原告並無資金，僅賴自己勞力辛苦收集常人不願從事之
        廢棄物回收工作，既無牌號，更乏固定之營業場所，如何能認定具備應辦理
        營業登記要件？且按租稅之課徵，貴在法理情兼顧，原告深知納稅乃國民應
        盡之義務，所不平者，在於被告對攤販、檳榔業等製造環保問題者不予課稅
        ，卻向從事資源回收對環保有正面貢獻者裁處鉅額罰款，明顯逆理背情。
    (二)被告答辯：
      1.原告於八十五年七月至八十六年十一月間未依規定辦理營業登記，擅自經營
        廢紙買賣業，營業額共計四百四十四萬零二百三十八元（含稅），違反營業
        稅法第二十八條規定，逃漏營業稅額二十一萬一千四百四十元，經被告依據
        「個人一時貿易資料歸戶清單」所載售與大家發有限公司之銷售額四百四十
        四萬零二百三十八元（含稅）查獲，並取具原告之調查筆錄附案佐證，經審
        理違章成立。又原告未於被告裁罰處分前補報繳營業稅，遂依營業稅法第五
        十一條第一款規定補稅及裁處三倍罰鍰，並無不當。
      2.按「在中華民國境內銷售貨物及勞務及進口貨物，均應依本法規定課徵營業
        稅。」為營業稅法第一條所明定，因原告具有有限責任台中縣廢棄物運銷合
        作社社員資格，依財政部八十四年八月二十一日台財稅第八四一六四三八三
        六號函釋規定，其交貨予有限責任台中縣廢棄物運銷合作社辦理共同運銷部
        分計三百八十二萬四千六百九十元，依法免辦營業登記已扣除。其餘原告銷
        售廢紙予大家發有限公司部分，非經由廢棄物運銷合作社辦理共同運銷，其
        八十五年七月至十二月及八十六年四月至十一月間，交易次數多達十五次，
        銷售額高達四百四十四萬零二百三十八元，且原告於八十七年七月十五日之
        調查筆錄中承認係向別人購入再賣出，係屬經常性買賣商品之交易行為，至
        為明確。又依營業稅法規定之小規模營業人，係交易零星、每月銷售額未達
        使用統一發票銷售額標準（二十萬元）之營業人，仍應依法辦理營利事業登
        記，因此原告經營廢紙買賣業既非屬得免辦營業登記之對象，自不能依一時
        貿易歸課綜合所得稅，被告依營業稅法第五十一條第一款規定補稅處罰，並
        無不當。
    理  由
一、按「在中華民國境內鎖售貨物及勞務及進口貨物，均應依本法規定課徵營業稅。
    」、「營業稅之納稅義務人如左：一、銷售貨物或勞務之營業人。」、「有左列
    情形之一者為營業人：一、以營利為目的之公營、私營或公私合營之事業。」及
    「營業人有左列情形之一者，主管稽徵機關得依照查得之資料，核定其銷售額及
    應納稅額並補徵之：：三、未辦妥營業登記，即行開始營業，：：，而未依規定
    申報銷售額。」、「營業人：：應於開始營業前，分別儇主管稽徵機關申請營業
    登記。」、「納稅義務人，有左列情形之一者，除追繳稅款外，按所漏稅額處一
    倍至十倍罰鍰，並得停止其營業：一、未依規定申請營業登記而營業者。」為修
    正前營業稅法第一條、第二條第一款、第六條第一款、第二十八條、第三十四條
    第一項第三款、第五十一條第一款所明定。次按「關於有限責任台灣省廢棄物運
    銷合作社之個人社員將收集之廢棄物交該社辦理共同運銷，准免辦營業登記並免
    徵營業稅，惟應依法課徵綜合所得稅。」亦經財政部八十四年八月二十一日台財
    稅第八四一六四三八三六號函明釋在案。
二、本件原告未依規定辦理營業登記，擅自於八十五年七月至八十六年十一月間經營
    廢紙買賣業，營業額共計四百四十四萬零二百三十八元（含稅），違反營業稅法
    第二十八條規定，此有原告售與大家發有限公司上述銷售額之「個人一時貿易歸
    戶清單」二紙附原處分卷可證，被告乃核定補徵營業稅額二十一萬一千四百四十
    元，並接所漏稅額裁處三倍罰鍰計六十三萬四千三百元。原告不服，循序提起行
    政訴訟，並為前述之主張。經查：
    (一)依前述財政部八十四年八月二十一日台財稅第八四一六四三八三六號函釋，須
      加入台灣省廢棄物運銷合作社為個人社員，且將所收集之廢棄物交該社辦理共
      同運銷，始准免辦營業登記並免徵營業稅，原告認其只要加入台灣省廢棄物運
      銷合作社為個人社員後，將其所收集之廢棄物銷售與再生工廠，即可免辦營業
      登記，免徵營業稅尚有誤解。
    (二)原告雖依「個人一時貿易歸戶清單」報繳綜合所得稅，惟本件所逃漏者係營業
      稅，原告主張政府未因交貨對象不同而減少稅收亦無足採。
    (三)按是否為營業之性質，並非就其表面觀察，應視其實質如何而認定，如係以賺
      取利潤為目的，且營利行為有周而復始，一再發生之性質者，雖未具備某些形
      式要件（例如營業牌照或場所），仍不失其為營業人之事實（前行政法院八十
      二年度判字第一八五五號判決參照）。本件原告於八十五年七月至八十六年十
      一月間銷貨予大家發有限公司廢紙多達十五次、數量計達二百零四萬六千七百
      四十七公斤，金額高達四百四十四萬零二百三十八元，且原告於被告調查時亦
      供承係向別人購入再賣給大家發有限公司，故原告所為係屬以賺取利潤為目的
      之經常性買賣商品之交易行為。況原告向他人購入再轉賣給大家發有限公司之
      廢紙高達二百零四萬六千七百四十七公斤，應有場所屯積，依營業稅法施行細
      則第四條所定，此屯積場所亦屬類似工作場之固定營業場所。
三、綜上所述，原告係屬營業稅法第六條第一款所定之營業人，其所營出售廢紙予大
    家發有限公司之行為，亦非同法第八條所定免徵營業稅範疇，亦不符財政部之前
    揭函釋，被告乃就原告銷售與大家發有限公司之營業額部分，核定補徵營業稅二
    十一萬一千四百四十元，並按所漏稅額裁處三倍罰鍰自無不合。訴願決定予以維
    持亦無違誤。原告聲明求為撤銷，為無理由，應予駁回。
據上論結，本件原告之訴為無理由，爰依行政訴訟法第一百九十五條第一項後段、第
九十八條第三項前段，判決如主文。
中    華    民    國    九十一      年      五        月    二十一      日
                 臺 中 高 等 行 政 法 院   第 二 庭
                                審 判 長 法  官  沈  水  元
                                         法  官  胡  國  棟
                                         法  官  王  德  麟
右正本證明與原本無異。
如不服本判決，應於判決送達後二十日內向本院提出上訴書狀，其未表明上訴理由者
，應於提起上訴後二十日內向本院提出上訴理由書（須依對造人數附具繕本）；如於
本判決宣示或公告後送達前提起上訴者，應於判決送達後二十日內補提上訴理由書（
須附繕本）。未表明上訴理由者，逕以裁定駁回。
提起上訴應預繳送達用雙掛號郵票拾份（每份三十四元)。
中    華    民    國    九十一      年      五        月    二十一      日
                                         法院書記官  邱  吉 雄
